【裁判字號】    94,再易,82
【裁判日期】    950118
【裁判案由】    損害賠償
【裁判全文】
臺灣高等法院臺中分院民事判決         94年度再易字第82號
再審  原告  弘強國際銅業股份有限公司
法定代理人  乙○○
再審  被告  清晰科技股份有限公司
法定代理人  甲○○
上列當事人間因損害賠償事件，對於中華民國94年10月4日台灣
高等法院台中分院93年度重上字第1號所為確定判決提起再審之
訴，本院判決如下：
    主  文
再審之訴駁回。
再審之訴訟費用由再審原告負擔。
    事實及理由
壹、程序事項
一、再審原告與再審被告間之損害賠償事件，經台中高等法院93
    年度重上字第1號判決於民國（下同）94年10月4日宣判，再
    審原告於94年10月11日收受，並於同年10月31日判決確定，
    茲有送達證書附卷可稽。核再審原告於同年11月7日就此確
    定判決提起再審之訴，未逾法定三十日不變時間，其訴應為
    合法。
二、次再審原告主張依民事訴訟法第四百九十七條規定提起再審
    之訴，按本法規定提起再審之訴應限於依第四百六十六條不
    得上訴於第三審法院之事件，而依司法院（90）院台廳民一
    字03074號令旨，提高第三審之上訴利益。是以，該事件需
    為上訴所得受之利益不逾新台幣一百五十萬元之第二審財產
    權訴訟之判決，始可依第四百九十七條提起再審之訴。查本
    件再審原告上訴所得受之利益為新台幣（下同）四十九萬一
    百九十七元，不逾上訴第三審之利益一百五十萬元，為得依
    四百九十七條規定提起再審之訴之案件，此先予敘明之。
貳、再審之訴有無理由之判斷
一、再審原告之再審意旨略為：
  (一)再審原告一再否認其於91年5月10日起有阻撓再審被告使用
    系爭廠房（即坐落南投縣南投市○○○○路一號廠房內一樓
    及二樓約一百坪）而有違反雙方租賃契約之行為，此有證人
    王禹文於本案92年3月11日之第一審審理時之證詞（第一審
    卷第149頁）、證人陳漢明於91年10月31日第一審審理時之
    證言（第一審卷第88頁）可資憑證。另再審原告自91年7月
    後禁止再審被告至該系爭廠房搬遷原置於其內之機器，實乃
    為再審被告於同年6月10日即積欠租金而再審原告合法行使
    留置權，並無違法之情。且再審原告僅禁止再審被告搬遷廠
    房內之機器並無禁止其使用該系爭廠房，故而，原確定判決
    漏未斟酌證人王禹文、陳漢明之證詞及再審原告已合法行使
    留置權等重要證物，即逕予認定再審原告請求再審被告給付
    91年6月10日至同年9月10日之三個月之租金為無理由，實為
    違法。
  (二)再審原告請求損害賠償部份：
    1.再審原告主張本案系爭廠房之不鏽鋼電動伸縮鐵門，於91
      年7月17日遭再審被告之員工陳漢明無故強行推開，至該
      電動馬達損害，此有再審原告於91年10月31日第一審審理
      時庭呈之監視器翻拍照片可證（第一審卷第96、97頁）。
      亦經證人陳漢明於第一審審理時到庭證實無誤（第一審卷
      第191、192頁）、且有再審原告更換電動馬達、大門L型
      鋼補強及修復之估價單、請款單可憑（第一審卷第160、
      161頁）及再審原告付款之支票、統一發票可證（原審卷
      第61、62頁）。惟原確定判決竟僅以再審原告所提照片、
      估價單不足證明所述侵權行為之情，漏未斟酌再審原告所
      提證人陳漢明、王禹文、監視器翻拍照片、再審原告付款
      支票、統一發票，實有重要證物未予斟酌之情。
    2.再審被告之員工聶伯君、陳漢明等人於91年8月29日強行
      進入而破壞再審原告系爭廠房之烤漆浪板、二樓鐵門、二
      樓宿舍之水電設備致使水管、馬桶排放管等管路阻塞、冷
      熱水管破壞，此有照片（第一審卷第103-104、161-172頁
      ）、證人王禹文證詞（第一審卷第147頁）、估價單、請
      款單（第一審卷第160、161頁）、再審原告付款支票、統
      一發票 (原審卷第61、62頁)可資憑證，然原確定判決卻
      漏未斟酌此重要證物，於法未合。
    為此，再審原告依民事訴訟法第四百九十七條規定提起再審
    之訴。
二、按依第四百六十六條不得上訴於第三審法院之事件，除前條
    規定外，其經第二審確定之判決，如就足以影響於判決之重
    要證物漏未斟酌者，亦得提起再審之訴，民事訴訟法第四百
    九十七條定有明文。而關於所謂「重要證物漏未斟酌」，係
    專指物證而言，不包含人證在內。而此物證為當事人於前訴
    訟程序業已提出，第二審確定判決漏未於判決理由中斟酌者
    而言，簡言之，需該項證物若經斟酌足以動搖原確定判決基
    礎、足以影響原確定判決之結果及事實之認定而言，故若縱
    經斟酌亦不足以影響原判決之內容，或原判決曾於理由中說
    明其為不必要證據者，均與本條規定之要件不符。而此漏未
    斟酌之證物，與業經原確定判決斟酌，而原確定判決依職權
    認定事實、取捨證據下而不予採用之情有所分別。經本院查
    原確定判決之理由為：
    (一)再審原告有無阻撓再審被告使用系爭廠房而有違約之情部
      份：再審被告稱其於91年5月10日離開系爭廠房，為再審
      原告公司所不爭，自堪信為真實。惟再審被告辯稱是因再
      審原告未依約提供銅箔給伊及阻撓其使用系爭廠房，所以
      離開系爭廠房云云，則為再審原告所否認。而依兩造所簽
      訂之租賃契約，並無約定再審原告應提供銅箔予再審被告
      之義務，有前開租賃契約書附卷可憑，故再審被告稱再審
      原告應提供銅箔給伊，不足採信。另再審被告於91年8 月
      15日取得法院假處分裁定，同年8月29日聲請強制執行時
      ，因再審原告不在場，再審原告之人員拒開門，之後卻未
      再依法作何處理，此事實業經原法院依職權調閱九十一年
      度執全字第五一０號卷，核閱無訛。再參以證人即再審被
      告員工陳漢明於第一審結證稱：「銅箔料是再審原告供應
      ，但5月10日以後再審原告就不供應了，我想既然沒有原
      料，就想把機器搬回新竹，也就是每次去就是想搬機器．
      ．．91年5月10日再審被告有依正常程序通報再審原告，
      但再審原告不讓再審被告人員進去此事實，我無法證明」
      （見原審92年5月20日言詞辯論筆錄）足見再審被告之所
      以離開系爭廠房，是因再審原告不提供銅箔給伊，伊才離
      開，且再審被告之員工於91年5月10日以後至系爭廠房之
      目的，並不是希望繼續使用系爭廠房。是再審原告既有阻
      止再審被告搬遷原置於系爭廠房內機器，則再審原告自91
      年5月10日起，既拒絕提供租賃物予再審被告使用，從該
      日起自不得再請求再審被告給付租金，再審原告請求再審
      被告給付租金為無理由，不應准許。
    (二)次就再審原告請求系爭廠房大門、烤漆浪板、二樓鐵門、
      二樓宿舍之水電設備致使水管、馬桶排放管等管路阻塞、
      冷熱水管破壞損害賠償部份：再審原告請求再審被告與甲
      ○○應連帶賠償再審原告大門、鐵皮屋、水電設備之損害
      合計四十六萬九千元部分，雖據提出估價單、照片為證，
      惟再審被告及甲○○均否認有此侵權行為之事實，再審原
      告復無法舉證證明，自難信為真實。故其此部分之請求，
      亦無理由，不應准許。
三、查再審原告於第一審起訴請求再審被告應給付91年6月起至
    同年9月止共三個月系爭廠房租金六萬元。然第一審判決誤
    認再審被告已繳納同年6月份之租金，裁判再審被告應給付
    再審原告7、8二個月租金四萬元，故再審原告上訴另請求六
    月份之租金二萬元及系爭廠房大門、二樓鐵門、宿舍水管阻
    塞之損害賠償。惟再審被告抗辯主張該系爭廠房自同年5月
    10起即可歸責於再審原告之事由致再審被告不能為使用、收
    益，故再審原告有違租賃契約且其所請求之損害賠償非由再
    審被告行為所致等語以為置辯。是以，再審原告自91年5月
    10日起有無阻撓再審被告使用系爭廠房及其請求損害賠償與
    再審被告之行為有無因果關係，實為原確定判決主要審究之
    爭點。首先，查再審原告主張之再審理由，無非以原確定判
    決漏未斟酌證人王禹文、陳漢明於第一審所為之證言及合法
    留置權之抗辯。惟原確定判決業已於理由項下說明證人陳漢
    明於第一審92年5月20日言詞辯論程序所證稱而予以採信（
    原確定判決書理由欄丁 (2)第11行起），另證人王禹文證詞
    、再審原告合法留置權之抗辯，均係對原審依職權取捨證據
    、認定事實之指摘，而原確定判決亦於理由項下說明其不予
    採信（原確定判決理由欄戊）。甚且，人證非屬民事訴法第
    四百九十七條所謂之重要證物，是再審原告主張有同法第四
    百九十七條之再審理由，要屬無據。其次，再審原告指摘原
    確定判決漏未斟酌系爭廠房大門、烤漆浪板、二樓鐵門、二
    樓宿舍之水電設備水管、馬桶排放管等管路阻塞、冷熱水管
    遭再審被告員工破壞之監視器翻拍照片、估價單、請款單、
    付款支票、統一發票之物證，惟此原確定判決業於理由欄下
    具體說明因再審被告及訴外人甲○○均否認有此侵權行為事
    實，而再審原告所提之證據，亦無法證明再審被告行為與損
    害間有因果關係，故其主張不足採信，其提起本件再審為顯
    無再審理由，爰不經言詞辯論而判決駁回之。
四、據上論結，本件再審之訴顯無理由，爰依民事訴訟法第五百
    零二條第二項、第七十八條判決如主文。
中    華    民    國    95    年    1    月     18    日
                    民事第六庭審判長法  官  林陳松
                                    法  官  李寶堂
                                    法  官  鄭金龍
以上正本係照原本作成。
不得上訴。
                                    書記官  林桂鳳
中    華    民    國    95    年    1     月    19    日
                                                      Ｂ


司法院資訊處製作；財團法人民間司法改革基金會備份。
